【裁判字號】    99,交上易,96
【裁判日期】    990927
【裁判案由】    公共危險
【裁判全文】
臺灣高等法院高雄分院刑事判決        99年度交上易字第96號
    上  訴  人
    即  被  告  甲○○
上列上訴人因公共危險案件，不服臺灣高雄地方法院99年度交易
字第67號中華民國99年6 月29日第一審判決（起訴案號：臺灣高
雄地方法院檢察署99年度偵字第4862號），提起上訴，本院判決
如下：
    主  文
上訴駁回。
    事  實
一、甲○○於民國於99年2 月1 日晚間10時許，在高雄市三民區
    樹德家商附近之某卡拉OK店內，飲用啤酒7 瓶後，已達不能
    安全駕駛動力交通工具之程度，且明知服用酒類，不能安全
    駕駛動力交通工具者，不得駕駛動力交通工具，仍於翌日凌
    晨零時至2 時12分間之某時，駕駛車牌號碼4198-WN 號自用
    小客貨車，自上開卡拉OK店離開行駛於道路上，行至國道10
    號東向14公里處時，因不勝酒力而將該車輛停放於該處路肩
    睡覺，為警發現，經警於同日凌晨2 時51分許測試其呼氣酒
    精濃度為每公升1.07毫克（mg/l）而查獲。
二、案經國道公路警察局第五警察隊報告臺灣高雄地方法院檢察
    署檢察官偵查起訴。
    理  由
甲、程序方面：
    本判決以下所引用之證據資料（詳後引證據），其中傳聞證
    據部分，縱無刑事訴訟法第159 條之1 至第159 條之4 或其
    他規定之傳聞證據例外情形，亦因被告及檢察官或同意可作
    為證據使用，或未聲明異議，依刑事訴訟法第159 條之5 第
    1 項、第2 項之規定，本院審酌各該傳聞證據並非違法取得
    ，與待證事項具關聯性，證明力亦非明顯過低等情，認以之
    作為證據係屬適當，具有證據能力。
乙、實體方面：
一、訊據上訴人即被告甲○○固坦承於99年2 月2 日凌晨2 時12
    分許，上開自用小客貨車停在國道10號東向14公里處之路肩
    ，其在車內駕駛座睡覺遭員警叫醒之情事不諱，惟矢口否認
    有何服用酒類不能安全駕駛動力交通工具而駕駛之犯行，辯
    稱：當日我並未駕駛前揭車輛，係蘇文彬駕駛，我坐在副駕
    駛座，因車子開到上開地點沒油，蘇文彬搭乘友人陳先生之
    車輛去買油，我在車內睡覺，因其飼養之狗一直在副駕駛座
    舔其，我才會從副駕駛座換到駕駛座等語。
二、經查：
  (一)被告於99年2 月1 日晚間7 時許，在高雄市三民區樹德家商
    附近之某卡拉OK店內，飲用啤酒7 瓶，嗣於99年2 月2 日凌
    晨2 時12分許，上開自用小客貨車停放在國道10號東向14公
    里處之路肩，而被告在該車內之駕駛座睡覺為警發現，經警
    於同日凌晨2 時51分許，測試其呼氣酒精濃度為每公升1.07
    毫克（mg/l）等情，業據證人即查獲員警洪義盛於原審99年
    6 月22日審理時證述明確（見原審卷(二)第16頁至第17頁），
    復有被告之酒精濃度測試值紀錄紙、照片、內政部警政署國
    道公路警察局舉發違反道路交通管理事件通知單、刑法第18
    5 條之3 案件測試觀察紀錄表等在卷可憑（見警卷第5 頁至
    第8 頁），且為被告所不爭執（見原審卷(一)第13頁之不爭執
    事項），故此部分事實，堪信為真實。
  (二)證人蘇文彬於99年2 月24日偵訊時結證稱：我與被告認識迄
    今約1 年多，我住在被告住處之3 樓，被告住2 樓；99年2
    月1 日上午8 時許，我駕駛上開車輛搭載被告及被告所飼養
    之狗，自被告住處出發至高雄市左營區之新光三越工地工作
    ，下午5 、6 時許再自新光三越出發至樹德家商附近之保齡
    球館，打完球約10時許，被告就至球館樓下之卡拉OK店喝酒
    等語（見偵查卷第9 頁）；嗣於原審99年6 月22日審理時改
    證稱：99年2 月1 日我駕駛前揭車輛搭載被告自被告住處出
    發，我欲至高雄市左營區新光三越之工地，被告在半路因有
    事下車，我獨自開車至新光三越之工地，約晚上6 時許，我
    再自工地出發至樹德家商附近之保齡球館與被告會合等語（
    見原審卷(二)第19頁）。則證人蘇文彬前開就99年2 月1 日行
    車路徑之證詞反覆，前後矛盾，是否真實，已非無疑。證人
    蘇文彬雖於偵訊時及原審審理時證稱：99年2 月1 日晚上12
    時許，被告之友人從球館樓下之卡拉OK至球館找其，表示被
    告酒醉要其載被告返家，其便與該友人將被告攙扶至前開車
    輛之副駕駛座，被告之狗也坐在副駕駛座，其便開車要載被
    告返家，過了燕巢交流道約幾公里後，其發現儀表板油箱之
    紅燈亮了，表示沒有油，其便將車子停靠在路肩，因其友人
    陳先生當時有開另外一臺車跟在後面，見狀也將車子停在路
    肩，其便搭乘陳先生之車子去買油要回來加油，其買好油回
    到現場就發現被告及前揭車輛均不見，其在現場有找一下，
    但是找不到，其以為車子被拖走或被告自己開回家，其就坐
    陳先生之車輛獨自返家，並無報警，返家後也無至被告住處
    確認被告是否已返家等語（見偵查卷第9 頁至第10頁、原審
    卷(二)第19頁至第23頁）。然被告於警詢時供稱：我係由店內
    不認識綽號叫「阿斌」之客人開車載其至為警發現之處，阿
    斌年約30至40歲，身高170 公分，身材健壯，因初次見面不
    知道阿斌之住處，亦不知何時聯絡等語（見警卷第2 頁）。
    但以被告與證人蘇文彬認識約1 年多，並同住於一處，如此
    熟識之程度，若當日果真係由證人蘇文彬搭載被告返家，則
    被告豈會於警詢時無法直接說出證人蘇文彬之姓名、住址及
    聯絡方式，且證人蘇文彬為48年1 月15日出生、身高約160
    公分、體重約70公斤（見原審卷(二)第23頁），亦與被告前述
    阿斌之外觀特徵（年約30至40歲，身高170 公分，身材健壯
    ）不相符，足認證人蘇文彬並非被告警詢時所稱之「阿斌」
    甚明。再者，證人蘇文彬買油返回現場，發現被告連人帶車
    不見，在其明知被告酒醉之狀況下，竟未立即報警協尋，反
    而搭乘陳先生之車獨自返回住處，而其返回住處後亦未至2
    樓確認被告是否已返家，對被告之狀況完全漠不關心，顯與
    常情不符。證人蘇文彬雖辯稱其以為被告自己開車回家等語
    ，然該車既然已無汽油，而在未加油之情況下，被告如何獨
    自開車返家？證人蘇文彬前開證詞顯然矛盾，故證人蘇文彬
    前開證述，顯係事後迴護被告之詞，不足採信。
  (三)又證人蘇文彬果真於案發當天與友人「陳先生」前往加油站
    購油，而留被告1 人在車上睡覺，自可提出加油站所開立之
    發票供本院查證，然案發迄今，均未見被告或證人蘇文彬提
    出，亦未提供證人「陳先生」之真實姓名、住址供本院傳訊
    ，以查明其2 人所述是否與事實相符，亦耐人尋味。
  (四)被告雖於原審99年6 月22日審理時辯稱：我於警詢時仍在酒
    醉之狀況，故胡言亂語等語（見原審卷(二)第27頁、第28頁）
    ，惟證人洪義盛於原審99年6 月22日審理時結證稱：我將被
    告帶回分隊休息，一直等到上午5 時許被告清醒後，才對被
    告製作筆錄，故製作筆錄時被告意識狀況均清楚等語綦詳（
    見原審卷(二)第16頁至第17頁），況被告接受詢問之時間為99
    年2 月2 日上午5 時56分起至6 時55分止，而被告於警詢時
    曾表明其意識清醒可以接受詢問等語，並簽名及按捺指紋，
    有警詢筆錄附卷足憑（見警卷第1 頁），可知被告於警詢時
    意識應屬清楚，並無胡言亂語之情事，亦可認定。
  (五)被告雖辯稱其因狗一直舔之，才從副駕駛座換坐到駕駛座等
    語。然前揭車輛駕駛座與副駕駛座間有手煞車及自動排檔乙
    情，業據證人蘇文彬於原審99年6 月22日證述在卷（見原審
    卷(二)第21頁），衡情，駕駛座與副駕駛座間空間狹小，且又
    設置手煞車及自動排檔，一般人在車內欲自副駕駛座跨越至
    駕駛座已非易事，更何況當時處於酒醉狀態之被告，況且被
    告若因狗一直舔之不舒服才換座位，則其大可將狗移至後座
    或是駕駛座，此舉當更為輕鬆方便，其何必大費周章自己從
    副駕駛座移至駕駛座，此情顯與常情有違。本件應係被告獨
    自駕車返家，行至上開地點，因酒醉不勝酒力，始將車輛停
    靠於路肩休息，較合常情。
  (六)綜上所述，足見被告前開所辯，顯係事後卸責之詞，不足採
    信。本件事證明確，被告不能安全駕駛動力交通工具犯行，
    堪以認定。
三、核被告甲○○所為，係犯刑法第185 條之3 之不能安全駕駛
    動力交通工具罪。
四、原審以被告甲○○罪證明確，因予適用刑法第185 條之3、
    第41條第1 項前段，刑法施行法第1 條之1 條之規定，並審
    酌被告在酒後已達絕對不能安全駕駛狀態，猶貿然駕駛自用
    小客貨車上路，雖未因此發生車禍事故，但已對其他用路人
    之交通安全構成極大威脅，所為實無可取，又其先前已有因
    酒後駕車經臺灣臺南地方法院以90年度營交簡字第62號判決
    判處有期徒刑3 月確定，有臺灣高等法院被告前案紀錄表在
    卷可參，竟仍為本件犯行，顯然未能知所悔悟、警惕，且犯
    後矢口否認犯行，飾詞狡辯，態度非佳，復參以其呼氣中酒
    精濃度達每公升1.07毫克等一切情狀，量處有期徒刑5 月，
    另參酌被告教育程度為成大碩士、家庭經濟狀況勉持（參見
    警詢筆錄被告資料，警卷第1 頁）等一切情況，諭知如易科
    罰金之折算標準。其認事用法核無違誤，所處之刑亦屬允當
    。被告上訴意旨，仍執前詞，否認犯罪，指摘原判決不當，
    為無理由，應予駁回。
據上論斷，應依刑事訴訟法第368條，判決如主文。
本案經檢察官劉宗慶到庭執行職務。
中    華    民    國    99    年    9     月    27    日
                  刑事第二庭    審判長法  官  林正雄
                                      法  官  邱明弘
                                      法  官  黃壽燕
以上正本證明與原本無異。
不得上訴。
中    華    民    國    99    年    9     月    27    日
                                      書記官  戴志穎
附錄本判決論罪科刑法條：
中華民國刑法第185 條之3
服用毒品、麻醉藥品、酒類或其他相類之物，不能安全駕駛動力
交通工具而駕駛者，處1 年以下有期徒刑、拘役或科或併科15萬
元以下罰金。

司法院資訊處製作；財團法人民間司法改革基金會備份。
